臺灣彰化地方法院民事判決　　　　　　　　　　　　　九十三年度訴字第一四二號
　　原　　　告　乙○○
　　訴訟代理人　江來盛律師
　　被　　　告　福盛製罐工廠股份有限公司
　　法定代理人　甲○○
右當事人間請求確認貨款債權不存在事件，本院於民國九十三年三月十七日言詞辯論
終結，判決如左：
  　主　　　文
確認被告對原告之臺灣高雄地方法院民國九十一年度促字第七九五０二號支付命令之
貨款債權不存在。
訴訟費用由被告負擔。
    事      實
甲、原告方面：
  一、聲明：如主文所示。
  二、陳述：
    (一)被告明知其對原告並無任何貨款債權，竟於民國 (下同)九十一年九月十二
        日向臺灣高雄地方法院以原告及訴外人高鳳食品工業有限公司 (下稱高鳳公
        司)應連帶給付新台幣 (下同)二百萬元，而聲請核發支付命令在案，嗣因上
        開支付命令送達原告時係由大樓管理員代，且原告之配偶罹患重病住院，不
        在家中，致未能在法定期間聲明異議而確定，被告顯然係以不法手段利用法
        院不知情之機會取得執行名義，故意侵害原告之權利，爰依民法第一百九十
        八條規定訴請確認被告對原告之貨款債權不存在。
    (二)被告持向臺灣高雄地方法院聲請核發支付命令之系爭支票，原告係以訴外人
        高鳳公司代表人身分簽發支票，因法人之票據行為，除法人及代表關係之表
        示外，尚須有代表人之簽章，始為有效，故系爭支票之原告簽章部分，並非
        原告與訴外人高鳳公司共同發票，被告竟認原告為共同發票人而請求原告與
        訴外人高鳳公司負連帶責任，顯有錯誤。
  三、證據：提出臺灣高雄地方法院九十一年度促字第七九五０二號支付命令影本一
      件，並聲請函調臺灣高雄地方法院九十年度促字第五０三五一、五０三五五號
      及九十一年度促字第七九五０二號等支付命令卷宗。
乙、被告方面：
    被告受合法通知，未於言詞辯論期日到場，亦未提出書狀作何聲明或陳述。
    理      由
甲、程序方面：
一、本件被告受合法通知，未於言詞辯論期日到場，核無民事訴訟法第三百八十六條
    各款所列情形，爰依原告之聲請，由其一造辯論而為判決。
二、又訴狀送達後，原告不得將原訴變更或追加他訴，但請求之基礎事實同一者，不
    在此限，民事訴訟法第二百五十五條第一項但書第二款定有明文。本件原告於九
    十二年七月十六日起訴聲明原為「請求確認被告對原告之臺灣高雄地方法院九十
    一年度促字第七九五０二號支付命令之貨款債權不存在」，嗣於九十二年八月十
    三日在臺灣臺中地方法院言詞辯論期日追加聲明為「請求廢止被告對原告之臺灣
    高雄地方法院九十一年度促字第七九五０二號支付命令之貨款債權」，又於九十
    二年九月十日在臺灣臺中地方法院言詞辯論期日更正聲明為「請求廢止被告對原
    告之臺灣高雄地方法院九十一年度促字第七九五０二號支付命令之貨款及票款債
    權」，再於九十二年九月十五日具狀更正聲明為「請求確認被告對原告之臺灣高
    雄地方法院九十一年度促字第七九五０二號支付命令之債權不存在」，更於九十
    三年三月三日在本院言詞辯論期日更正聲明為起訴時最初聲明 (即如主文第一項
    所示)，本院審酌原告先後多次追加或更正聲明，其請求權依據均為民法侵權行
    為法律關係，即原告係基於同一之基礎原因事實而為請求，依首揭法條規定，非
    屬訴之變更，亦毋庸徵得被告同意，應予准許。
乙、得心證之理由：
一、原告主張右揭事實，已據其提出臺灣高雄地方法院九十一年度促字第七九五０二
    號支付命令影本一件為憑，核屬相符，且經臺灣臺中地方法院承審法官依原告聲
    請函調臺灣高雄地方法院九十年度促字第五０三五一、五０三五五號及九十一年
    度促字第七九五０二號等支付命令卷宗查明無誤，而被告於相當時期受合法通知
    ，未於言詞辯論期日到場，亦未提出準備書狀為爭執，依民事訴訟法第二百八十
    條第三項準用同條第一項規定，視為被告自認，是原告之主張自堪信為真實。
二、按確認之訴非原告有即受確認判決之法律上利益者，不得提起，而所謂即受確認
    判決之法律上利益，係指法律關係之存否不明確，原告主觀上認其在法律上之地
    位有不安之狀態存在，且此種不安之狀態，能以確認判決將之除去者而言 (參見
    最高法院五十二年台上字第一二四０號判例意旨)。又執行名義所載之權利，固
    不失為法律關係，但得為確認之訴之標的者，應以私法上之法律關係為限 (參見
    最高法院七十年台上字第一０四二號判例意旨)。原告提起本件消極確認之訴，
    係認被告以侵權行為方式，以原告為債務人而不法取得臺灣高雄地方法院九十一
    年度促字第七九五０二號支付命令之貨款債權，對原告權益造成損害之危險等情
    ，本院審酌臺灣高雄地方法院上開支付命令業經確定，原告即有隨時陷於法院強
    制執行之危險，而原告此種在法律上地位不安之狀態，尚能經法院以確認判決方
    式予以除去，應認原告有即受確認判決之法律上利益甚明，從而原告提起本件消
    極確認之訴，即無不合，先予敘明。
三、次按因侵權行為對於被害人取得債權者，被害人對該債權之廢止請求權，雖因時
    效而消滅，仍得拒絕履行，民法第一百九十八條設有規定。另負損害賠償責任者
    ，除法律另有規定或契約另有訂定外，應回復他方損害發生前之原狀，民法第二
    百十三條第一項亦有明文。又侵權行為之被害人，於民法第一百九十七條第一項
    所定之時效未完成前，本於侵權行為損害賠償之回復原狀請求權（民法第二百十
    三條），除得請求加害人免除其債務，以廢止加害人之債權外，對於加害人之請
    求履行債務，亦有拒絕履行之抗辯權。被害人對於債權之廢止請求權，雖因時效
    而消滅，依民法第一百九十八條規定，仍得拒絕履行 (參見最高法院二十八年上
    字第一二八二號判例意旨及九十年度台上字第三九九號判決意旨)。本件被告於
    九十一年九月十五日具狀向臺灣高雄地方法院聲請核發支付命令，請求原告與訴
    外人高鳳公司連帶給付貨款二百萬元，其依據之系爭支票發票人欄係蓋用「高鳳
    食品工業股份有限公司」、「乙○○」等印文，即原告當時係以訴外人高鳳公司
    之代表人身分在系爭支票簽章，並非以個人名義擔任系爭支票之共同發票人等情
    ，業經原告陳明在卷，且經臺灣臺中地方法院承審法官函調臺灣高雄地方法院九
    十一年度促字第七九五０二號支付命令卷宗查明屬實，復有該支付命令卷宗影本
    可按 (參見臺灣臺中地方法院九十二年度訴字第二０一三號民事卷宗第一０七頁
    至第一二五頁)，則本院審酌被告聲請核發上開支付命令所憑之系爭支票及請求
    之原因事實各情，發現當時與被告生意往來者為訴外人高鳳公司，並非原告個人
    ，故積欠被告貨款二百萬元者應為訴外人高鳳公司，與原告無涉，從而被告持系
    爭支票向臺灣高雄地方法院聲請核發上開支付命令時竟無端將原告列為共同發票
    人而請求原告與訴外人高鳳公司連帶給付貨款，顯係利用法院依督促程序審核支
    付命令時通常對實體上理由之有無不予審究，遂依被告之聲請意旨而核發支付命
    令，即屬類似「訴訟詐欺」之不法行為甚明，故被告既以詐欺之不法手段取得上
    開支付命令之執行名義，使原告之財產隨時陷於將受法院強制執行之危險，原告
    因上開支付命令可能所受損害與被告之行為即具有相當因果關係，自應構成民法
    侵權行為，原告得依侵權行為損害賠償之回復原狀請求權請求被告除去前開危險
    。又依臺灣高雄地方法院前開支付命令卷內資料顯示，上開支付命令合法送達原
    告之日期為九十一年十一月八日，該日期即為原告知悉受有損害及賠償義務人之
    時點，故原告於九十二年七月十六日依民法第一百九十八條債權廢止請求權規定
    提起本件訴訟時，尚未逾民法侵權行為損害賠償請求權之二年短期時效期間 (參
    見民法第一百九十七條第一項規定)，依首揭法條規定及最高法院判例 (判決)意
    旨，原告依民法侵權行為損害賠償之回復原狀請求權請求廢止被告因侵權行為取
    得上開支付命令之貨款債權，並進而訴請確認被告之臺灣高雄地方法院九十一年
    度促字第七九五０二號支付命令之貨款債權不存在，洵屬正當，應予准許。
丙、結論：本件原告之訴為有理由，並依民事訴訟法第三百八十五條第一項前段、第
    七十八條，判決如主文。
中　　　華　　　民　　　國　　九十三　　年　　　三　　　月　　三十一  　日
                                    臺灣彰化地方法院民事第一庭
                                        法　　　官　  林    金    灶
右為正本係照原本作成。
如對本判決上訴，應於判決送達後二十日內向本院提出上訴狀。
中　　　華　　　民　　　國　　九十三　　年　　　三　　　月　　三十一  　日
                                        法院書記官　  莊    何    江
